【裁判字號】    99,訴,275
【裁判日期】    990329
【裁判案由】    違反毒品危害防制條例
【裁判全文】
臺灣彰化地方法院刑事判決               99年度訴字第275號
公  訴  人  臺灣彰化地方法院檢察署檢察官
被      告  甲○○
上列被告因違反毒品危害防制條例案件，經檢察官提起公訴（99
年度毒偵字第179號），本院以簡式審判程序判決如下：
    主    文
甲○○施用第一級毒品，累犯，處有期徒刑捌月。
    犯罪事實
一、甲○○前於民國89年間因施用毒品案件，經依法院裁定送
    入觀察勒戒處所觀察勒戒，經評定認無繼續施用毒品傾向後
    ，於89年3月21日釋放，並由本院以89年度少調字第89號裁
    定不付審理確定。90年間因施用毒品等案件，經依法院裁
    定送入觀察勒戒處所觀察勒戒，經評定認無繼續施用毒品傾
    向後，於90年3月15日釋放，並由本院以90年度少調字第158
    號裁定不付審理確定。90年間因施用毒品等案件，經依法
    院裁定送入戒治處所施以強制戒治，於91年2月8日停止戒治
    出監後，於91年10月10日保護管束期滿戒治完畢，並由本院
    以92年度少調字第76號裁定令入感化教育處所，施以感化教
    育確定。95年間因詐欺案件，經本院以95年度簡字第224
    號判決判處有期徒刑3月確定，於95年11月14日易科罰金執
    行完畢。96年間因施用毒品案件，先經臺灣彰化地方法院
    檢察署以96年度毒偵字第5375號為緩起訴處分確定，後因於
    98年間另因施用毒品案件，經本院以98年度訴字第1615號判
    決判處有期徒刑8月，並分別經臺灣高等法院臺中分院以98
    年度上訴字第2413號、最高法院以99年度臺上字第259號判
    決上訴駁回而確定，前開緩起訴因此撤銷，而經本院以98年
    度訴字第1884號判決判處有期徒刑7月，並經臺灣高等法院
    臺中分院以99年度上訴字第96號判決上訴駁回確定。詎猶不
    知悔改，竟基於施用第一級毒品之犯意，於98年12月5日，
    在其位於彰化縣員林鎮○○路○段東北巷105號居所內，以將
    第一級毒品海洛因摻水再以注射針筒注射身體血管之方式，
    施用第一級毒品海洛因1次。嗣於98年12月17日，另因他人
    販賣毒品案件至警局製作筆錄，經警採其尿液送驗結果，呈
    現海洛因代謝物之嗎啡陽性反應，而查悉上情。
二、案經彰化縣警察局員林分局報告臺灣彰化地方法院檢察署檢
    察官偵查起訴。
    理    由
一、本件被告甲○○所犯係死刑、無期徒刑、最輕本刑為3年以
    上有期徒刑以外之罪，其於準備程序中就被訴事實為有罪之
    陳述，經告知被告簡式審判程序之旨，並聽取公訴人及被告
    之意見後，本院合議庭認為適宜而裁定由受命法官獨任進行
    簡式審判程序，合先敘明。
二、訊據被告甲○○對於上揭犯罪事實坦承不諱，且被告於上揭
    時地為警查獲後，經警採集其尿液送驗結果，確呈現海洛因
    代謝物之嗎啡陽性反應，此有詮昕科技股份有限公司出具之
    濫用藥物尿液檢驗報告、尿液採集驗同意書及彰化縣警察局
    員林分局委託檢驗尿液代號與真實姓名對照認證單各1份在
    卷可稽，足認被告自白與事實相符，堪可採信。又被告前於
    89年間因施用毒品案件，經依法院裁定送入觀察勒戒處所
    觀察勒戒，經評定認無繼續施用毒品傾向後，於89年3月21
    日釋放，並由本院以89年度少調字第89號裁定不付審理確定
    。90年間因施用毒品等案件，經依法院裁定送入觀察勒戒
    處所觀察勒戒，經評定認無繼續施用毒品傾向後，於90年3
    月15日釋放，並由本院以90年度少調字第158號裁定不付審
    理確定。90年間因施用毒品等案件，經依法院裁定送入戒
    治處所施以強制戒治，於91年2月8日停止戒治出監後，於91
    年10月10日保護管束期滿戒治完畢，並由本院以92年度少調
    字第76號裁定令入感化教育處所，施以感化教育確定。95
    年間因詐欺案件，經本院以95年度簡字第224號判決判處有
    期徒刑3月確定，於95年11月14日易科罰金執行完畢。96
    年間因施用毒品案件，先經臺灣彰化地方法院檢察署以96年
    度毒偵字第5375號為緩起訴處分確定，後因於98年間另因施
    用毒品案件，經本院以98年度訴字第1615號判決判處有期徒
    刑8月，並分別經臺灣高等法院臺中分院以98年度上訴字第
    2413號、最高法院以99年度臺上字第259號判決上訴駁回而
    確定，前開緩起訴因此撤銷，而經本院以98年度訴字第1884
    號判決判處有期徒刑7月，並經臺灣高等法院臺中分院以99
    年度上訴字第96號判決上訴駁回確定等節，有臺灣高等法院
    被告前案紀錄表1份在卷可憑。綜上所述，本案事證明確，
    被告犯行堪以認定。
三、按施用第一、二級毒品為犯罪行為，毒品危害防制條例第10
    條定有處罰明文。故施用第一、二級毒品者，依前揭規定本
    應科以刑罰。惟基於刑事政策，對合於一定條件之施用者，
    則依同條例第20條、第23條之規定，施以觀察、勒戒及強制
    戒治之保安處分。毒品危害防制條例於92年7月9日修正公布
    ，自93年1月9日施行，其中第20條、第23條將施用毒品之刑
    事處遇程序，區分為「初犯」及「5年內再犯」、「5年後再
    犯」。依其立法理由之說明：「初犯」，經觀察、勒戒或強
    制戒治後，應為不起訴處分或不付審理之裁定；經觀察、勒
    戒或強制戒治執行完畢釋放後，「5年內再犯」者，因其再
    犯率甚高，原實施之觀察、勒戒及強制戒治既已無法收其實
    效，爰依法追訴或裁定交付審理。至於經觀察、勒戒或強制
    戒治執行完畢釋放後，「5年後再犯」者，前所實施之觀察
    、勒戒或強制戒治已足以遮斷其施用毒品之毒癮，為期自新
    及協助其斷除毒癮，仍適用「初犯」規定，先經觀察、勒戒
    或強制戒治之程序。從而依修正後之規定，僅限於「初犯」
    及「5年後再犯」二種情形，始應先經觀察、勒戒或強制戒
    治程序。倘被告於5年內已再犯，經依法追訴處罰，縱其第3
    次（或第3次以上）再度施用毒品之時間，在初犯經觀察、
    勒戒或強制戒治執行完畢釋放5年以後，已不合於「5年後再
    犯」之規定，且因已於「5年內再犯」，顯見其再犯率甚高
    ，原實施觀察、勒戒或強制戒治，已無法收其實效，即應依
    該條例第10條處罰（最高法院95年度第7次刑事庭會議決議
    意旨參照）。查，被告於87年間因施用毒品案件，經依法院
    裁定送入觀察勒戒處所觀察勒戒，經評定認無繼續施用毒品
    傾向後，於89年3月21日釋放，5年內復因施用毒品案件，經
    依法院裁定送入觀察勒戒處所觀察勒戒，經評定認無繼續施
    用毒品傾向後，於90年3月15日釋放，並由本院以90年度少
    調字第158號裁定不付審理確定，有臺灣高等法院被告前案
    紀錄表1份在卷可憑。依據上開說明，被告本案犯行自應予
    以論罪科罰，併此敘明。
四、核被告所為，係犯毒品危害防制條例第10條第1項之施用第
    一級毒品罪。被告施用第一級毒品前持有第一級毒品之低度
    行為，應為其施用之高度行為所吸收，不另論罪。查，被告
    於95年間因詐欺案件，經本院以95年度簡字第224號判決判
    處有期徒刑3月確定，於95年11月14日易科罰金執行完畢。
    ，有臺灣高等法院被告前案紀錄表1份在卷可稽，其於受有
    期徒刑執行完畢後5年以內，再故意犯本件有期徒刑以上之
    罪，為累犯，應依法加重其刑。爰審酌被告前曾因施用毒品
    案件接受觀察勒戒及強制戒治處分，並曾因施用毒品案件，
    多次經法院判處罪刑確定，竟無視於毒品對於自身健康之戕
    害及國家對於杜絕毒品犯罪之禁令，猶施用毒品不輟，再為
    本案犯行；被告吸毒係戕害自己身心之行為及被告犯罪後尚
    能坦承犯行之態度等一切情狀，認檢察官當庭求處有期徒刑
    9月稍嫌過重，量處如主文所示之刑。
據上論斷，應依刑事訴訟法第273條之1第1項、第299條第1項前
段，毒品危害防制條例第10條第1項，刑法第11條前段、第47條
第1項，判決如主文。
本案經檢察官葉建成到庭執行職務。
中    華    民    國    99    年    3     月    29    日
                  刑事第五庭          法  官  蔡家瑜
以上正本證明與原本無異。
如不服本判決應於收受判決後10日內向本院提出上訴書狀，並應
敘述具體理由；其未敘述上訴理由者，應於上訴期間屆滿後20日
內向本院補提理由書（均須按他造當事人之人數附繕本）「切勿
逕送上級法院」。
中    華    民    國    99    年    3     月    29    日
                                      書記官  陳秀鳳
附錄論罪科刑法條：
毒品危害防制條例第十條第一項：
施用第一級毒品者，處六個月以上五年以下有期徒刑。

司法院資訊處製作；財團法人民間司法改革基金會備份。
